臺灣高等法院臺中分院刑事判決        100年度上易字第958號
上  訴  人
即  被  告  黃翊書
上列上訴人因詐欺等案件，不服臺灣臺中地方法院100年度易字
第397號中華民國100年6月14日第一審判決（起訴案號：臺灣臺
中地方法院檢察署99年度偵字第20903、26359號、100年度偵字
第1354號號），提起上訴，本院判決如下：
    主  文
上訴駁回。
    理  由
一、按依刑事訴訟法第350條、第361條、第362條、第367條規定
    ，不服地方法院之第一審判決而上訴者，須提出上訴書狀，
    並應敘述具體理由，為上訴必備之程式；其所提出之書狀未
    敘述上訴理由，或僅曾以言詞陳述上訴理由者，均應於上訴
    期間屆滿後20日內補提理由書於第一審法院。第一審法院經
    形式審查，認逾期未補提上訴理由者，應定期間先命補正；
    逾期未補正者，為上訴不合法律上之程式，應以裁定駁回。
    倘已提出上訴理由，但所提非屬具體理由者，或已上訴但未
    提上訴理由，經審判長定期間補正仍未補正者，則應由第二
    審法院以上訴不合法律上之程式，判決駁回。而所謂具體理
    由，必係依據卷內既有訴訟資料或提出新事證，指摘或表明
    第一審判決有何採證認事、用法或量刑等足以影響判決本旨
    之不當或違法，而構成應予撤銷之具體事由，始克當之（例
    如：依憑證據法則具體指出所採證據何以不具證據能力，或
    依憑卷證資料，明確指出所為證據證明力之判斷如何違背經
    驗、論理法則）；倘僅泛言原判決認定事實錯誤、違背法令
    、量刑失之過重或輕縱，而未依上揭意旨指出具體事由，或
    形式上雖已指出具體事由，然該事由縱使屬實，亦不足以認
    為原判決有何不當或違法者（例如：對不具有調查必要性之
    證據，法院未依聲請調查亦未說明理由，或援用證據不當，
    但除去該證據仍應為同一事實之認定），皆難謂係具體理由
    ，俾與第二審上訴制度旨在請求第二審法院撤銷、變更第一
    審不當或違法之判決，以實現個案救濟之立法目的相契合，
    並節制濫行上訴（最高法院97年度台上字第892號刑事判決
    意旨參照）。
二、本件上訴人即被告黃翊書（下稱被告）於民國100年7月1日
    向原審法院提出上訴書狀，100年7月18日向原審法院提出刑
    事上訴理由狀，其上訴理由詳如附件刑事上訴理由狀所載。
三、本院查：
(一)、被告因不服上開臺灣臺中地方法院之第一審判決，而於前述
    時間具狀敘明理由向原審法院提起上訴，則依刑事訴訟法第
    361條第2項之規定、該條項立法修正理由及上開最高法院判
    決意旨，被告倘已提出上訴理由，但所提非屬具體理由者，
    即應由第二審法院以上訴不合法律上之程式，以判決駁回之
    ；且上訴理由之具體與否係屬第二審法院審查範圍，不在命
    補正之列（參見法院辦理刑事訴訟案件應行注意事項第162
    點）。
(二)、經核上開被告所提之上訴理由，要非屬所謂之具體理由（即
    必須依據卷內既有訴訟資料或提出新事證，具體指摘或表明
    第一審判決有何採證認事、用法或量刑等足以影響判決本旨
    之不當或違法，而構成應予撤銷之具體事由，始克當之【例
    如：依憑證據法則具體指出所採證據何以不具證據能力，或
    依憑卷證資料，明確指出所為證據證明力之判斷如何違背經
    驗、論理法則】，最高法院97年度臺上字第892 號判決意旨
    參見）。而被告在原審雖否認犯罪，惟就被害人陳招弟遭被
    告恐嚇危害安全部分（即原審判決犯罪事實欄一之(一)部分）
    ，原審判決已詳述認定被告此部分恐嚇危害安全罪之犯罪事
    實，及其認定之理由（詳見原審判決書第2、至7至9頁）。
    另就被害人江珮妮遭被告詐欺取財、恐嚇取財部分（即原審
    判決犯罪事實欄一之(二)至(五)部分），原審判決亦已詳述認定
    被告此部分詐欺取財罪、恐嚇取財罪之犯罪事實，及其認定
    之理由（詳見原審判決書第2至4、9至16頁）。被告上訴雖
    以前開理由，指摘原審判決不當，然：(一)被告所據為上訴之
    部分理由，係就原審已經論述之理由（含原審之證人即被害
    人陳招弟、江珮妮之證詞及通聯紀錄），忒置不理，任意指
    摘，並非本於案內具體之卷證資料，或提出其他新事證，以
    指摘或表明第一審判決有何採證認事、用法或量刑等足以影
    響判決本旨之不當或違法。(二)其餘上訴理由，提及1.江珮妮
    尚有將羅貴琴部分日記影印本、羅貴琴將得標的錢交給其四
    女兒黃馨慧之摘要影本、羅貴美之三女兒黃英鳳（後改名為
    黃若茵）匯款單據100張左右，交付給被告；2.江珮妮介紹
    被告與吳聲震認識，係拜託被告處理江珮妮與吳聲震間之債
    務，在被告幫忙處理下，吳聲震同意不再向江珮妮收取利息
    ，且讓江珮妮欠款可分期償還。被告幫過江珮妮大忙，根本
    不需要用恐嚇取財方式向江珮妮拿錢云云。然查，被告所提
    上開其餘上訴理由，顯非提出足以影響判決本旨之不當或違
    法之新事證，而可構成應予撤銷之具體事由。
四、綜上所述，被告之上訴理由既非前開說明所謂之具體理由，
    則揆諸前開最高法院判決之意旨，及依「程序優先於實體」
    之刑事訴訟法原則，本件上訴即不合法定上訴程式，而應予
    駁回，並不經言詞辯論為之。
五、至於檢察官針對原審就被告被訴詐欺吳聲震諭知無罪提起上
    訴部分，並未在本院上訴駁回之範圍，本院將另定期行準備
    程序及審理，併此敘明。
據上論斷，應依刑事訴訟法第367條前段、第372條，判決如主文
。
中    華    民    國   100    年    7     月    26    日
            刑事第九庭    審判長法  官  江  德  千
                                法  官  賴  妙  雲
                                法  官  陳  宏  卿
以上正本證明與原本無異。
不得上訴。
                                書記官  林  振  甫
中    華    民    國   100    年    7     月    26    日